【裁判字號】    99,審訴,3853
【裁判日期】    991209
【裁判案由】    毒品危害防制條例
【裁判全文】
臺灣高雄地方法院刑事判決            99年度審訴字第3853號
公  訴  人  臺灣高雄地方法院檢察署檢察官
被      告  林清楠
上列被告因違反毒品危害防制條例案件，經檢察官提起公訴（99
年度毒偵字第5028號），嗣因被告就被訴事實為有罪陳述，經本
院告知簡式審判程序意旨並聽取公訴人及被告之意見後，本院合
議庭裁定由受命法官獨任依簡式審判程序審理，判決如下：
    主  文
林清楠施用第一級毒品，處有期徒刑捌月；又持有第一級毒品，
處有期徒刑參月。扣案之第一級毒品海洛因壹包（含包裝袋參只
，驗前淨重零點壹貳玖公克，驗餘淨重零點壹壹捌公克），沒收
銷燬之。應執行有期徒刑拾月。扣案之第一級毒品海洛因壹包（
含包裝袋參只，驗前淨重零點壹貳玖公克，驗餘淨重零點壹壹捌
公克），沒收銷燬之。
    事  實
一、林清楠曾於民國91年間因施用毒品案件，經國防部南部地方
    軍事法院裁定送觀察、勒戒後，認無繼續施用毒品之傾向，
    於91年4 月23日執行完畢出所，並由國防部南部地方軍事法
    院檢察署檢察官以91年度偵字第65號為不起訴處分確定。於
    前揭觀察、勒戒執行完畢後5 年內，於91年間再犯施用毒品
    案件，經臺灣臺南地方法院91年度毒聲字第1749號裁定送觀
    察、勒戒後，認有繼續施用毒品之傾向，再以91年度毒聲字
    第1982號裁定令入戒治處所施以強制戒治，於92年11月17日
    強制戒治期滿執行完畢，並經臺灣臺南地方法院檢察署（下
    稱臺南地檢署）檢察官於92年12月15日以92年度戒毒偵字第
    279 號為不起訴處分確定。詎其猶不知悔改，未戒絕毒癮，
    復基於施用第一級毒品之犯意，於99年7 月30日下午4 時許
    ，在高雄縣茄萣鄉○○路菜市場公共廁所內，以將第一級毒
    品海洛因摻水置於針筒內注射之方式，施用海洛因1 次；又
    另基於持有第一級毒品之犯意，於99年7 月31日下午3 、4
    時許，在高雄縣茄萣鄉老人活動中心，以新臺幣（下同）50
    0 元之代價，向真實姓名、年籍不詳，綽號「阿明」之成年
    男子購入海洛因1 包（驗前淨重0.129 公克，驗餘淨重0.11
    8 公克），而非法持有之。嗣於99年8 月2 日下午1 時許，
    在高雄縣茄萣鄉○○村○○路62巷巷口，因形跡可疑為警盤
    查，其為躲避查緝逃跑跌倒受傷，經警方通知救護車前來載
    運送醫，林清楠於欲上擔架之際自褲袋內掉落七星牌香煙1
    盒，為警在煙盒內扣得上開未及施用之海洛因1 包，經其同
    意採尿送驗，檢驗結果呈嗎啡、可待因陽性反應，始悉上情
    。
二、案經高雄縣政府警察局湖內分局移送臺灣高雄地方法院檢察
    署檢察官偵查起訴。
    理  由
一、本件被告林清楠所犯均係死刑、無期徒刑、最輕本刑為3 年
    以上有期徒刑以外之罪，其於準備程序中就被訴事實為有罪
    之陳述，經法官告知簡式審判程序之旨，並聽取公訴人及被
    告之意見後，經本院合議庭裁定由受命法官獨任進行簡式審
    判程序，合先敘明。
二、上揭犯罪事實業據被告坦承不諱，且被告為警查獲後，經採
    其尿液送驗結果，呈現嗎啡、可待因陽性反應，有高雄縣政
    府警察局湖內分局毒品危害防制條例案件嫌犯代號與真實姓
    名對照表、臺灣檢驗科技股份有限公司濫用藥物實驗室- 高
    雄99年8 月17日第KH/2010/00000000號濫用藥物檢驗報告各
    1 份在卷可稽（見警卷第9 頁、偵卷第21頁），而被告為警
    查扣之白色粉末1 包，經送往凱旋醫院檢驗結果，確實含有
    第一級毒品海洛因之成分，驗前淨重0.129 公克，驗餘淨重
    0.118 公克，亦有該醫院99年9 月23日高市凱醫驗字第1394
    1 號濫用藥物成品檢驗鑑定書1 份附卷可憑（見偵卷第35頁
    ），綜上所述，足見被告之任意性自白與事實相符，得為認
    定被告犯罪之依據。是以，被告施用第一級毒品、持有第一
    級毒品之犯行堪以認定。
三、按海洛因係毒品危害防制條例第2 條第2 項第1 款所稱之第
    一級毒品，依法不得持有、施用。次按毒品危害防制條例於
    92年7 月9 日修正公布，自93年1 月9 日施行，其中第20條
    、第23條將施用毒品之刑事處遇程序，區分為「初犯」及「
    5 年內再犯」、「5 年後再犯」。依其立法理由之說明：「
    初犯」，經觀察、勒戒或強制戒治後，應為不起訴處分或不
    付審理之裁定；經觀察、勒戒或強制戒治執行完畢釋放後，
    「5 年內再犯」者，因其再犯率甚高，原實施之觀察、勒戒
    及強制戒治既已無法收其實效，爰依法追訴或裁定交付審理
    。至於經觀察、勒戒或強制戒治執行完畢釋放後，「5 年後
    再犯」者，前所實施之觀察、勒戒或強制戒治已足以遮斷其
    施用毒品之毒癮，為期自新及協助其斷除毒癮，仍適用「初
    犯」規定，先經觀察、勒戒或強制戒治之程序。從而依修正
    後之規定，僅限於「初犯」及「5 年後再犯」二種情形，始
    應先經觀察、勒戒或強制戒治程序。倘被告於5 年內已再犯
    ，經依法追訴處罰，縱其第3 次（或第3 次以上）再度施用
    毒品之時間，在初犯經觀察、勒戒或強制戒治執行完畢釋放
    5 年以後，已不合於「5 年後再犯」之規定，且因已於「5
    年內再犯」，顯見其再犯率甚高，原實施觀察、勒戒或強制
    戒治，已無法收其實效，即應依該條例第10條處罰（最高法
    院95年度第7 次刑事庭會議決議、98年度台非字第211 號判
    決意旨、臺灣高等法院暨所屬法院98年法律座談會刑事類提
    案第18號審查意見參照）。查本件被告於91年間因施用毒品
    案件，受觀察、勒戒於91年4 月23日執行完畢，經國防部南
    部地方軍事法院檢察署檢察官為不起訴處分確定。復於91年
    間施用毒品，經法院裁定送觀察、勒戒及強制戒治，經臺灣
    臺南地方法院檢察署檢察官於92年12月15日以92年度戒毒偵
    字第279 號為不起訴處分確定，被告第2 次施用毒品罪，係
    於初犯後5 年內再犯，且經檢察官予以不起訴處分，則其於
    99年7 月30日復再犯本件施用毒品罪，已非屬前開所述「初
    犯」或「5 年後再犯」應先經觀察、勒戒或強制戒治程序之
    二種情形，依毒品危害防制條例第23條第2 項規定，檢察官
    應依法追訴。從而，本件事證明確，被告涉犯毒品危害防制
    條例第10條第1 項之罪，應堪認定。
四、核被告所為，係犯毒品危害防制條例第10條第1 項之施用第
    一級毒品罪，及同條例第11條第1 項之持有第一級毒品罪。
    其為施用而持有第一級毒品海洛因之低度行為，應為其施用
    之高度行為所吸收，不另論罪。檢察官於起訴書雖未引用持
    有第一級毒品之法條，惟已於起訴書犯罪事實欄載明被告持
    有第一級毒品，而為警當場查扣之事實，並經檢察官當庭補
    充（見本院卷第34頁），本院自應予以審理。被告所犯上開
    二罪間，犯意各別，行為互殊，應予分論併罰。爰審酌被告
    前因違反毒品危害防制條例案件，經觀察、勒戒、強制治戒
    執行完畢後，仍未能徹底戒絕毒品，意志不堅，且其因竊盜
    、強盜案件，經臺灣高等法院高雄分院（下稱高雄高分院）
    以92年上易字第409 號、臺灣高等法院臺南分院以92年度上
    訴字第1232號分別判處有期徒刑1 年2 月、7 年10月，嗣竊
    盜罪經高雄高分院以96年度聲減字第2290號裁定減刑為有期
    徒刑7 月，並定二罪之應執行刑為有期徒刑8 年2 月，甫於
    99年2 月9 日縮短刑期假釋出監，並付保護管束，觀護結束
    日期至100 年12月6 日，其無視現仍在假釋期間，應時時警
    惕自身行為，猶再犯本件施用第一級毒品、持有第一級毒品
    罪，顯見毫無戒毒悔改之意，其施用毒品造成家庭負擔，對
    國家、社會有潛在之危險及影響，且其明知國家對於毒品嚴
    格查緝之禁令，猶非法持有第一級毒品，所為實屬不該，惟
    念及被告於本院審理時尚能坦承犯行，犯後態度尚可，且其
    本次施用毒品，戕害一己之身體健康，尚無證據證明施用毒
    品後犯案害及他人，所持有之海洛因1 包，驗餘淨重僅0.11
    8 公克，數量甚微，並考量其犯罪動機、目的、所生危害及
    其自稱國小畢業、羈押前與父親一同抓魚、收入不定、家庭
    經濟狀況勉持等一切情狀（見本院卷第44頁、警卷第1 頁調
    查筆錄受詢問人欄），分別量處如主文所示之刑，並定其應
    執行刑，以示懲儆。扣案之海洛因1 包（含沾有微量海洛因
    而無法析離之包裝袋1 只，驗前淨重0.129 公克，驗餘淨重
    0.118 公克），經鑑定後確含有海洛因之成分，已如上述，
    係毒品危害防制條例第2 條第2 項第1 款所列之第一級毒品
    ，不問屬於犯人與否，均應依毒品危害防制條例第18條第1
    項前段之規定，宣告沒收銷燬之；至鑑驗所耗損之毒品，既
    已滅失，自無庸宣告沒收銷燬，附此敘明。
據上論斷，應依刑事訴訟法第299 條第1 項前段、第273 條之1
第1 項，毒品危害防制條例第10條第1 項、第11條第1 項、第18
條第1 項前段，刑法第11條、第51條第5 款，判決如主文。
本案經檢察官王兆琳到庭執行職務。
中    華    民    國    99    年    12    月    9     日
                      刑事第十庭      法  官  周佳佩
以上正本證明與原本無異。
如不服本判決應於收受判決後10日內向本院提出上訴書狀，並應
敘述具體理由。其未敘述上訴理由者，應於上訴期間屆滿後20日
內向本院補提理由書(均須按他造當事人之人數附繕本)「切勿逕
送上級法院」。
中    華    民    國    99    年    12    月    9     日
                                      書記官  李承悌
附錄本案論罪科刑法條：
毒品危害防制條例第10條第1 項
施用第一級毒品者，處6 月以上5 年以下有期徒刑。
毒品危害防制條例第11條第1 項
持有第一級毒品者，處3 年以下有期徒刑、拘役或新臺幣5 萬元
以下罰金。

司法院資訊處製作；財團法人民間司法改革基金會備份。
